臺灣臺南地方法院新市簡易庭民事判決
                                    110年度新簡字第710號
原      告  凱基商業銀行股份有限公司


法定代理人  魏寶生  
訴訟代理人  柯宏賢  
            蔡佳和  
被      告  林其萬  

            林淑惠  

            林淑閔  

            林仕凱  


上列當事人間代位分割遺產事件，經本院於中華民國111年2月9
日言詞辯論終結，本院判決如下：
    主      文
被告等公同共有之臺南市○○區○○段000○00地號土地，准予按應有
部分各1/4分割為分別共有。
原告其餘之訴駁回。
訴訟費用新臺幣貳仟陸佰伍拾元，由原告及被告林其萬、林淑惠
、林淑閔各負擔新臺幣陸佰貳拾貳元伍角。 
    事實及理由
一、按債權人依民法第242條規定行使代位權，係代位行使債務
    人之權利，而行使之結果，利益仍歸屬於債務人，並非對債
    務人行使權利，故在訴訟上，債權人對債務人並無何種權利
    主張，自不得將被代位人（即債務人）列為共同被告，否則
    其權利保護要件自有欠缺，應將其對於債務人部分之訴予以
    駁回（最高法院64年第5次民庭庭推總會決議、69年度台上
    字第2745號、70年度台上字第1871號裁判要旨及臺灣高等法
    院暨所屬法院102年法律座談會民事類提案第5號研討結果參
    照）。本件原告雖併以其債務人林仕凱為共同被告，訴請分
    割遺產，惟原告係基於債權人之地位，依民法第242條規定
    代位其債務人林仕凱提起本件訴訟，以行使「林仕凱」對「
    其他繼承人」之遺產分割請求權，因非一身專屬權而得行使
    ，且行使之結果，被告林仕凱仍同受拘束，不因其非當事人
    而認有為分割登記上之困難，揆之上開說明，本件原告就被
    告林仕凱部分之起訴，並無權利保護必要，應予駁回，先予
    敘明。又被告等經合法通知，未於言詞辯論期日到場，核無
    民事訴訟法第386條所列各款情形，應依原告之聲請，由其
    一造辯論而為判決。
二、原告起訴主張： 
　 ㈠原告（原為萬泰商業銀行股份有限公司）係被告林仕凱之債
     權人，對被告林仕凱有新臺幣（下同）70,377元及利息之
     債權。被告林仕凱與其餘被告為被繼承人林曾棟之繼承人
     ，被繼承人林曾棟死亡後，遺有坐落臺南市○○區○○段000○0
     0地號土地(權利範圍：全部，下稱系爭遺產），並由被告
     等於民國105年2月11日共同繼承系爭遺產。被告等就系爭
     遺產迄今無法達成分割協議，且系爭遺產並無不能分割之
     情形，被告林仕凱怠於行使分割遺產之權利，原告為保全
     債權，爰依民法第242條、第1148條、第824條第2項、第83
     0條第2項之規定，代位被告林仕凱提起本件訴訟請求分割
     系爭遺產，並按應繼分各1/4比例分配之。
  ㈡並聲明：如主文第1項所示。　
三、被告方面：被告未於言詞辯論期日到場，亦未提出書狀作任
    何聲明或陳述。惟被告林淑閔曾於110年12月30日調解期日
    到庭表示，對於原告請求分割系爭遺產無意見，同意分割系
    爭遺產。系爭遺產當初辦理繼承登記時，被告林仕凱就沒有
    會同登記，被告林仕凱迄今仍行蹤不明無法連絡。
四、得心證之理由：
  ㈠本件原告主張被告等因繼承而取得系爭遺產，系爭遺產現為
    被告等公同共有。其為被告林仕凱之債權人，業已取得執行
    名義，爰代位被告林仕凱訴請裁判分割系爭遺產乙節，業據
    提出本院99年度司執迅字第99025號債權憑證、本院南院武1
    10年度司執意字第86253號執行命令、被告林仕凱全國財產
    稅總歸戶財產查詢清單、原告公司變更登記表、土地登記謄
    本、異動索引等資料在卷可稽，復為被告林淑閔於調解程序
    時所是認，及經本院依職權向臺南市新化地政事務所調取系
    爭遺產辦理繼承登記相關資料核閱相符，堪信為真實。
　㈡按債務人怠於行使其權利時，債權人因保全債權，得以自己
    之名義，行使其權利。但專屬於債務人本身者，不在此限；
    前條債權人之權利，非於債務人負遲延責任時，不得行使，
    民法第242條、第243條前段定有明文。請求法院裁判分割遺
    產之形成權，性質上並非專屬於繼承人之權利，故繼承人有
    怠於行使該形成權時，該繼承人之債權人非不得代位行使之
    。本件被告林仕凱積欠原告金錢債權屆期未清償，原告業已
    取得執行名義在案，嗣被告林仕凱繼承系爭遺產後，怠於行
    使分割系爭遺產之權利，原告代位被告林仕凱請求裁判分割
    繼承自被繼承人林曾棟之上開遺產，於法自屬有據。
　㈢再按繼承人有數人時，在分割遺產前，各繼承人對於遺產全
    部為公同共有。繼承人得隨時請求分割遺產。但法律另有規
    定或契約另有訂定者，不在此限。民法第1151條、第1164條
    分別定有明文。又公同共有物之分割，除法律另有規定外，
    準用關於共有物分割之規定。分割之方法不能協議決定，或
    於協議決定後因消滅時效完成經共有人拒絕履行者，法院得
    因任何共有人之請求，命為下列之分配：一以原物分配於各
    共有人。但各共有人均受原物之分配顯有困難者，得將原物
    分配於部分共有人。以原物為分配時，因共有人之利益或其
    他必要情形，得就共有物之一部分仍維持共有。民法第830
    條第2項、第824條第2項第1款、第4項亦定有明文。經查：
  ⒈原告主張系爭遺產為被告等公同共有，被告等就系爭遺產之
    應繼分各四分之一，雖僅提出土地登記謄本為據。但上情為
    被告林淑閔所不爭執，復有繼承系統表及財政部南區國稅局
    遺產稅免稅證明書附卷可佐，可信為真實。
  ⒉原告主張被告等就系爭遺產並無不予分割之協議，亦無法律
    上或事實上不能分割之情事，因被告林仕凱去向不明，迄今
    無法協議分割乙節，除有土地登記謄在卷可參，復據被告林
    淑閔於調解程序陳稱：伊同意分割，繼承時因為被告林仕凱
    行蹤不明，才無法分割等語相符。是系爭遺產因被告林仕凱
    行蹤不明而無法協議分割，原告依據上開規定，代位請求依
    據被告等之應繼分比例予以裁判分割，洵屬有據，分割方法
    亦屬妥適公平，應予准許。
　⒊從而，本件原告本於行使遺產分割請求權之法律關係，請求
    代位被告林仕凱就被繼承人林曾棟所遺之土地，按應繼分比
    例各1/4分割為分別共有，為有理由，應予准許。
五、末按因共有物分割、經界或其他性質上類似事件涉訟，由敗
    訴當事人負擔訴訟費用顯失公平者，法院得酌量情形，命勝
    訴之當事人負擔其一部；又法院為終局判決時，應依職權為
    訴訟費用之裁判，民事訴訟法第80條之1、第87條第1項分別
    定有明文。查代位分割遺產事件本質上並無訟爭性，乃由本
    院斟酌何種分割方案較能增進遺產之經濟效益，並兼顧兩造
    之利益，以決定適當之分割方法。本件原告代位債務人即被
    告林仕凱請求分割遺產，兩造實互蒙其利，本件訴訟費2,65
    0元應由原告與被告林其萬、林淑惠、林淑閔按應繼分比例
    分擔，較為公允，爰確定如主文第3項所示。
六、據上論結，本件原告之訴為有理由，依民事訴訟法第436條
    第2項、第385條第1項前段、第80條之1、第87條第1項，判
    決如主文。　　　　　
中　　華　　民　　國　　111 　年　　2 　　月　　23　　日
                  臺灣臺南地方法院新市簡易庭
　　　　　　　　　　　　　　　　　法  官　許蕙蘭
上為正本係照原本作成。
如不服本判決，應於送達後20日內，向本院提出上訴狀並表明上
訴理由，如於本判決宣示後送達前提起上訴者，應於判決送達後
廿日內補提上訴理由書（須附繕本）。如委任律師提起上訴者，
中　　華　　民　　國　　111 　年　　 2　　月　　23　　日
　　　　　　　　　　　　　　　　　書記官　柯于婷